最高法院刑事判決　　　　　　　　　　　　　　　九十一年度台上字第五六七九號
　　上　訴　人　甲○○即鍾甲.
　　選任辯護人　李光化律師
右上訴人因常業詐欺案件，不服台灣高等法院台中分院中華民國八十九年六月七日第
二審判決（八十九年度上訴字第七０九、七一０號，起訴案號：台灣台中地方法院檢
察署八十六年度偵字第二五六二五號），提起上訴，本院判決如左：
    主  文
原判決關於甲○○部分撤銷，發回台灣高等法院台中分院。
    理  由
本件原判決撤銷第一審關於論處上訴人甲○○以共同以意圖為自己不法之所有，以詐
術使人將本人之物交付為常業罪刑之判決，改判仍論該上訴人以共同以意圖為自己不
法之所有，以詐術使人將本人之物交付為常業罪，處有期徒刑壹年拾月。並宣告偽造
之「郭偉輝」印章壹枚；在房屋租賃契約上偽造之「郭偉輝」署押壹個、印文肆枚；
扣案如原判決附表二編號一至八號所示之物；變造「陳麗華」身分證上之甲○○相片
壹紙；偽造「陳麗華」印章壹枚；在局號０四０一０六｜七號帳號０七一二三六｜四
號之郵局開戶申請書上及房屋租賃契約書上，偽造之「陳麗華」署押及印文，偽造之
「李瑛瑛」印章壹枚；在電話號碼分別為00000000、00000000、0
0000000、00000000、00000000、00000000號等陸
線電話號碼之中華電信股份有限公司市內電話裝機申請書上偽造之「李瑛瑛」印文，
均沒收，固非無見。
惟查：(一)科刑之判決書須將認定之犯罪事實詳記於事實欄，然後於理由內逐一說明其
所憑以認定之證據，以使事實與理由兩相一致，方為合法，倘事實欄已有敘及，而理
由內未加說明，是為理由不備，如理由內已加說明，而事實欄無此記載，則理由失其
依據，均足構成撤銷之原因。原判決於判決理由內敘述「本件原審（第一審）於論處
被告（上訴人）上開（事實欄二）部分之犯行，僅於判決理由一（二）部分，依被告
及其夫鍾天鵬之警訊所供，即認定上開犯行，絲毫未論及被害人陳麗華、周雪真、李
瑛瑛之指訴，及『李秀娟匯款』之情事，……自有理由不備之嫌」（見原判決第十八
頁第八至十一行），並援用李秀娟匯款資料（見原判決第十一頁倒數第三行），資為
認定上訴人與綽號「阿本」者有共同詐取被害人李秀娟等人財物之依據。但於事實欄
內並未認定上訴人與綽號「阿本」者有詐取被害人李秀娟等人財物之情事，其理由之
說明即失所依據，要難謂為適法。(二)修正前電信法第五十六條第一項之罪，不以行使
偽造準私文書罪之要件為必要。盜拷他人行動電話之序號、內碼等資料於自己之行動
電話手機後，進而有使用盜打之行為，除犯本罪外，固同時觸犯行使偽造準私文書罪
，惟若僅有使用盜打之行為，自不構成行使偽造準私文書罪。依原判決認定之事實，
上訴人係受胡中銘雇用（見原判決第四頁第八行），且上訴人與共犯李慶和等人所使
用之盜拷之０九０｜四二四三三六號行動電話及內存有一百組盜拷號碼之行動電話四
支，亦係胡中銘盜拷（見原判決第五頁第六至八行）。如果無訛，因原判決並未於事
實欄內明白認定上訴人是否有與胡中銘共同盜拷上開行動電話之犯意聯絡？或知悉其
所使用之行動電話係胡中銘所盜拷？能否謂上訴人應與胡中銘共犯行使偽造準私文書
罪責，不無研求之餘地。乃原判決見未及此，遽於判決理由內論述「被告（上訴人）
以一個盜打盜拷行動電話行為同時觸犯二罪名（修正前電信法第五十六條第一項，刑
法第二百十六條、第二百二十條第二項、第二百十條）為想像競合犯，應從一重之行
使偽造準私文書罪處斷」（見原判決第十五頁倒數第二行至第十六頁第一行），容有
適用法則不當之違誤。上訴意旨執以指摘，為有理由，應認原判決有撤銷發回之原因
。至原判決不另諭知無罪部分，基於審判不可分原則，應併予發回，附此敘明。
據上論結，應依刑事訴訟法第三百九十七條、第四百零一條，判決如主文。
中      華      民      國    九十一    年      十      月      四      日
                              最高法院刑事第十庭
                                  審判長法官  林  增  福
                                        法官  邵  燕  玲
                                        法官  吳  昆  仁
                                        法官  陳  世  雄
                                        法官  惠  光  霞
      右正本證明與原本無異
                                              書  記  官
中      華      民      國    九十一    年      十      月     十四     日
